【裁判字號】    99,聲,68
【裁判日期】    990131
【裁判案由】    對檢察官執行之指揮聲明異議
【裁判全文】
臺灣嘉義地方法院刑事裁定                99年度聲字第68號
聲  明  人  甲○○
即  受刑人
上列聲明人對檢察官執行之指揮（臺灣嘉義地方法院檢察署98年
度執字第3720號、98年度執聲他字第1695號）聲明異議，本院裁
定如下：
    主  文
異議之聲明駁回。
    理  由
一、聲明異議意旨略以：聲明人即受刑人甲○○因酒後駕車之公
    共危險案件，經本院判處有期徒刑3月，如易科罰金，以新
    臺幣（下同）1,000元折算1日確定，經向臺灣嘉義地方法院
    檢察署檢察官聲請准許易科罰金且分期繳納或准許易服社會
    勞動，並提出相關無資力證明等文件，詎檢察官僅以「審核
    礙難准許」一語而否准，前經向本院聲明異議，迄未獲有相
    關裁准通知，故再依刑事訴訟法相關規定及《高等法院以下
    各級法院檢察署辦理受刑人分期繳納罰金要點》，同就檢察
    官上開執行之指揮聲明異議，請就其公共危險之刑罰，裁准
    分期繳納罰金並給予較充足之期間籌款，或准許易服社會勞
    動或易服勞役云云。
二、按受刑人或其法定代理人或配偶以檢察官執行之指揮為不當
    者，得向諭知該裁判之法院聲明異議，刑事訴訟法第484條
    定有明文。又對於檢察官不准易科罰金（或分期易科罰金或
    易服社會勞動）執行之指揮向諭知科刑裁判之法院聲明異議
    ，法院如認為有理由而為撤銷之裁定者，固得裁定由檢察官
    重行為適當之斟酌，必要時亦得於裁定內同時諭知准予易科
    罰金（或分期易科罰金或易服社會勞動）之旨（司法院釋字
    第245號參照），然以法院認檢察官執行之指揮不當者為限
    ，法院所應審究者，乃「檢察官執行之指揮不當」與否，其
    內容包括執行之指揮是否違法及執行方法是否不當等情形。
三、經查：
 (一) 聲明人因酒後駕車之公共危險案件，經本院98年度嘉交簡字
    第366號判處有期徒刑3月，如易科罰金，以1,000元折算1日
    ，上訴後經本院合議庭以98年度交簡上字第64號判決上訴駁
    回確定，有各該判決書及臺灣高等法院被告前案紀錄表足憑
    。針對該公共危險罪刑執行之指揮，聲明人前以檢察官否准
    其易科罰金或易服社會勞動之聲請而向本院聲明異議，經本
    院於99年1月22日以99年度聲字第1號裁定異議駁回在案，有
    該裁定在卷可稽，其理由要旨略述如下：
  (1)是否准予易科罰金或易服社會勞動，乃法律賦予執行檢察官
    按個案依法裁量之權限，其得考量受刑人如不接受有期徒刑
    之執行，是否難收矯正之效或難以維持法秩序，以作為裁量
    之準據。而所謂「難收矯正之效」、「難以維持法秩序」等
    ，均屬不確定法律概念，授權執行者依具體個案，考量犯罪
    特性、情節及受刑人個人之特殊事由加以審酌，非謂受刑人
    一有身體、教育、職業或家庭之關係或暫時無法執行等事由
    ，執行檢察官即必須准予易科罰金或易服社會勞動。而法院
    僅在檢察官關於刑罰之指揮發生裁量瑕疵或違法裁量時，始
    有介入審查之必要。
  (2)執行檢察官斟酌聲明人於本件公共危險案件犯行前，即有
    偽造文書、麻醉藥品管理條例、傷害直系血親尊親屬、懲治
    盜匪條例等諸多前科，隨之復有公共危險、妨害公務、槍砲
    彈藥刀械管制條例等犯行，顯見其素行不佳，經多次偵審、
    執行程序，猶視法律為無物，屢屢再犯，且其犯後矢口否認
    犯行，態度不佳，浪費司法資源，甚而於數日後，竟再度酒
    後駕車，應認有「確因不執行所宣告之刑，難收矯正之效或
    難以維持法秩序」之事由，故駁回其易科罰金之聲請。前
    因懲治盜匪條例等案件，定應執行有期徒刑8年確定，甫於
    94年10月24日執行完畢，於執行完畢5年內故意再犯傷害、
    竊盜、贓物、妨害自由及本件公共危險案件，均經判處有期
    徒刑確定，依《檢察機關辦理易服社會勞動作業要點》第5
    條第8項第1款、第2款「三犯以上且每犯皆因故意犯罪而受
    有期徒刑宣告之累犯」、「前因故意犯罪而受逾六月有期徒
    刑之宣告，執行完畢或赦免後，五年以內故意再犯本案而受
    有期徒刑之宣告」等規定，應認有「確因不執行所宣告之刑
    ，難收矯正之效或難以維持法秩序」之情形，故駁回其易服
    社會勞動之聲請。上述否准之理由，經執行檢察官以臺灣嘉
    義地方法院檢察署99年1月15日嘉檢光五98執3720字第01291
    號函覆明確。執行檢察官依受刑人前科及其犯罪情狀，以如
    不令聲明人入監執行，難收矯治之效或難以維持法秩序，據
    而不准聲明人易科罰金、易服社會勞動，確係本其法律所賦
    與指揮刑罰執行職權之行使，對具體個案所為之適法判斷，
    難謂有何逾越法律授權、專斷等濫用權力之情事。
  (3)比例原則為刑事訴訟法強制處分之指導原則，所採取之方法
    應有助於目的之達成；又案件情節是否輕微與所採取之方法
    能否收矯正之效，本係屬二事，應就具體個案判斷，即便案
    件係屬輕微，惟倘仍不能以易科罰金達矯正之效，則易科罰
    金即非比例原則中所指之適當方法。再者，憲法第7條之平
    等原則，非指絕對、機械之形式上平等，而係保障人民在法
    律上地位之實質平等。檢察官就具體個案審酌應否准予易科
    罰金或易服社會勞動，係以過往之經驗累積而成具體之判斷
    標準，以落實人民在法律上地位之實質平等。若謂所量處之
    刑度只要符合刑法第41條規定之6月以下，皆須准許易科罰
    金或易服社會勞動，自與前述憲法平等原則之內涵相違。本
    件聲明人所犯為酒後駕車案件，判處有期徒刑3月確定，雖
    未造成他人實害，案件情節非屬重大，然因聲明人前有前述
    諸多侵害他人身體、財產法益及侵害社會法益等犯罪紀錄，
    多次入監執行仍未見遷善，法制觀念甚為淡薄，執行檢察官
    因而認如不予發監執行自由刑，顯難以收矯正之效及維持法
    秩序，而不准其易科罰金或易服社會勞動，並無違比例原則
    、平等原則，亦即其裁量並無瑕疵或逾越法律規定之情形。
    故而，本件執行檢察官既已綜合考量各種因素並具體說明不
    准易科罰金及易服社會勞動之理由，且未見有逾越法律授權
    等濫用權力之情事，堪認檢察官駁回受刑人易科罰金、易服
    社會勞動之聲請，並無違法或不當，聲明異議為無理由，應
    予駁回。
 (二) 本件聲明人就檢察官對其所犯公共危險罪刑執行之指揮，仍
    執陳詞再次聲明異議，細繹上揭本院99年度聲字第1號裁定
    駁回之意旨，析理翔盡，的論無失，為本院所採，聲明人就
    檢察官否准其易科罰金或易服社會勞動之指揮異議，要無可
    採，其並請求本院裁准分期繳納罰金且給予較充足之期間籌
    款云云，因准予易刑之前提要件事實不存在，關於分期繳納
    與否暨其期限等節，自無從斟酌准許。再者，刑法第42條乃
    罰金易服勞役之規定，聲明人本件異議除前述之不服意旨外
    ，另請求裁准易服勞役云云，因其受判決確定之本刑為有期
    徒刑，當無易服勞役可言，自亦無刑法第42條之1罰金易服
    勞役之再易服社會勞動規定之適用。
四、綜上論述，本件檢察官關於聲明人罪刑執行之指揮，核無違
    法，揆其方法亦無不當，經本院調取全案卷宗審閱無誤，聲
    明人對檢察官執行之指揮聲明異議顯無理由，應予駁回。爰
    依刑事訴訟法第486條，裁定如主文。
中    華    民    國    99    年    1     月    31    日
                  刑事第四庭  法  官  蔡憲德
上列正本證明與原本無異。
如不服本裁定，應於裁定送達後5日內向本院提出抗告狀（應附
繕本）。
中    華    民    國    99    年    1     月    31    日
                              書記官  李珈慧

司法院資訊處製作；財團法人民間司法改革基金會備份。
